臺灣臺南地方法院刑事判決
110年度金訴字第565號
公  訴  人  臺灣臺南地方檢察署檢察官
被      告  葉哲瑋



上列被告因違反洗錢防制法等案件，經檢察官提起公訴（110年
度偵字第19633號）及移送併辦（111年度偵字第234號、第21017
號），被告於準備程序中就被訴事實為有罪之陳述，經本院合議
庭裁定由受命法官獨任進行簡式審判程序後，本院判決如下：
    主  文
葉哲瑋幫助犯洗錢罪，處有期徒刑叁月，併科罰金新臺幣叁萬元
，罰金如易服勞役，以新臺幣壹仟元折算壹日。緩刑貳年。
    事實及理由
一、犯罪事實：葉哲瑋明知國內社會層出不窮之詐騙集團或不法
    份子為掩飾其不法行徑，避免執法人員之追究及處罰，經常
    利用他人之帳戶掩人耳目，在客觀上雖已預見一般取得他人
    帳戶使用之行徑，常與行財產犯罪有密切關連，竟以縱有人
    持其帳戶作為詐騙之犯罪工具，亦不違其本意之幫助詐欺、
    洗錢犯意，於民國110年8月15日18時3分許，在臺南市○區○○
    路000號統一超商「東都門市」內，將其申設之中華郵政股
    份有限公司帳號：00000000000000號帳戶（下稱郵局帳戶）
    、臺灣銀行股份有限公司帳號000000000000號帳戶（下稱臺
    銀帳戶）、國泰世華商業銀行帳號000-000000000000號帳戶
    （下稱國泰世華銀行帳戶）之提款卡及密碼，寄交予姓名年
    籍不詳之詐騙集團成員供詐欺取財犯罪使用，並以LINE通訊
    軟體告知對方該提款卡之密碼。嗣該詐欺集團成員取得前開
    帳戶資料後，即共同基於意圖為自己不法所有之犯意聯絡，
    ㈠於同年月17日20時3分許，致電蔡慧蘭，佯以其姪子及謊稱
    ：須借錢云云，致蔡慧蘭陷於錯誤，於同年月18日12時33分
    許，匯款新臺幣（下同）15萬元至上開郵局帳戶內。嗣經蔡
    慧蘭察覺有異，報警處理，始循線查悉上情。㈡於110年8月7
    日，假冒網路店家及銀行業者去電張路得，佯稱其曾在網路
    上購買營養食品，詢問是否還要訂購云云，經張路得表示要
    取消訂單後，再陸續指示張路得至自動櫃員機操作，而順利
    詐得張路得所申設之中國信託商業銀行股份有限公司帳號00
    0000000000號帳戶（下稱中信帳戶）之網路銀行帳號及密碼
    後，再於110年8月17日11時19分、20分許，將前開帳戶之存
    款10萬元、5萬元匯入上開臺銀帳戶。㈢於110年8月17日20時
    25分許，假冒慈愛教養院人員，撥打電話給王文君佯稱：因
    人員勾選錯誤，導致捐款由新臺幣（下同）1000元變成5000
    元，若不同意要依指示登入網路銀行操作取消云云，使王文
    君陷於錯誤，於110年8月18日10時15分、20分、30分、35分
    許，轉帳9萬9987元、4萬25元、2萬9987元、1萬2985元至上
    開國泰世華銀行帳戶。嗣王文君致電慈愛教養院詢問，始知
    受騙，遂報警處理循線查知上情。案經蔡慧蘭訴由臺南市政
    府警察局永康分局、張路得訴由苗栗縣政府警察局通宵分局
    報告、王文君訴由臺中市政府警察局霧峰分局報告臺灣臺南
    地方檢察署檢察官偵查起訴。
二、本件被告葉哲瑋所犯係死刑、無期徒刑、最輕本刑為3年以
    上有期徒刑以外之罪，其於準備程序中就被訴事實為有罪之
    陳述，經法官告知簡式審判程序之旨，並聽取公訴人及被告
    之意見後，認宜為簡式審判程序，依刑事訴訟法第273條之1
    第1項規定，裁定進行簡式審判程序加以審理，則依據刑事
    訴訟法第273條之2、同法第159條第2項之規定，不適用傳聞
    法則有關限制證據能力之相關規定；並得依同法第310條之2
    之準用同法第454條之規定製作略式判決書（僅記載「證據
    名稱」），合先敘明。
三、上揭犯罪事實，有下列證據可資佐證：
　㈠被告於警詢、偵訊及本院準備程序中之自白。
　㈡證人即告訴人蔡慧蘭於警詢中之證述、告訴人張路得於警詢
    之指訴、被害人王文君於警詢之指訴。
　㈢卷附郵局帳戶之基本資料、交易明細、告訴人蔡慧蘭提供之
    匯款單據、被告與「曹文馨」之通訊軟體對話內容、被告提
    供之LINE對話紀錄1份、臺銀帳戶之存款交易明細表及告訴
    人張路得提供之中信帳戶存摺影本、告訴人王文君提供之交
    易明細照片、國泰世華銀行帳戶之開戶資料及交易明細表各
    1份。
四、論罪科刑
  ㈠核被告所為，係犯刑法第30條第1項、第339條第1項之幫助詐
    欺取財罪及刑法第30條第1項、洗錢防制法第2條第2款、第1
    4條第1項之幫助洗錢罪。被告以單一交付帳戶之行為，幫助
    詐欺告訴人蔡慧蘭、張路得、王文君，及幫助掩飾或隱匿如
    事實欄所示犯罪所得之去向及所在，為想像競合犯，應依刑
    法第55條前段規定，從一重之幫助洗錢罪論處。
  ㈡被告本件為幫助犯，犯罪情節顯較正犯輕微，應依刑法第30
    條第2項規定，減輕其刑。又被告於本院審理中坦承犯行，
    自白犯罪，應依洗錢防制法第16條第2項規定，減輕其刑，
    並遞減輕其刑。
  ㈢爰審酌我國詐欺事件頻傳，嚴重損及社會治安及國際形象，
    而偵查機關因人頭帳戶氾濫，導致查緝不易，受害人則求償
    無門，成為犯罪偵查之死角，相關權責機關無不透過各種方
    式極力呼籲及提醒，而被告對於重要之金融交易工具未能重
    視，亦未正視交付帳戶可能導致之嚴重後果，而將帳戶之金
    融卡及密碼交付他人，容任他人以該帳戶作為犯罪之工具，
    本件並造成告訴人受有如事實欄所示之經濟損失，然被告業
    已與告訴人張路得成立調解，有本院111年度南司刑移調字
    第462號調解筆錄；另與告訴人王文君在本院成立和解，有
    本院111年度附民字第853號和解筆錄在卷可按。另告訴人蔡
    慧蘭因路途遙遠且身體不適，未能到院進行調解，然經本院
    居間調解，告訴人蔡慧蘭亦同意被告賠償損失，此有告訴人
    蔡慧蘭同意和解方案之書信一通在卷可案，被告並已按期給
    付所應允的賠償金，均有被告所提出之轉帳證明在卷可佐。
    被告積極尋求和解機會，並賠償告訴人所受損害之作為，足
    認其確實已有悔意，並斟酌犯後於本院審理時坦承犯行之態
    度，以及於本院審理時自陳大學畢業之智識程度，離婚，目
    前在半導體科技廠從事助理工程師，每月薪資約35000元等
    一切家庭及經濟狀況之情狀，量處如主文所示之刑，並諭知
    罰金如易服勞役之折算標準。
  ㈣另被告未曾因故意犯罪受有期徒刑以上刑之宣告，有臺灣高
    等法院被告前案紀錄表在卷可查，其因一時失慮，致罹刑典
    ，嗣已坦承犯行，深具悔意，並均已與告訴人成立和解，獲
    得告訴人之諒解，告訴人亦表示同意本院給予被告緩刑之宣
    告，有上開調解筆錄、和解筆錄附卷可證，經此教訓，當知
    所警惕，信無再犯之虞，故本院認所宣告之刑以暫不執行為
    適當，爰併宣告緩刑2年，以啟自新。
五、犯第十四條之罪，其所移轉、變更、掩飾、隱匿、收受、取
    得、持有、使用之財物或財產上利益，沒收之。洗錢防制法
    第18條第1項前段定有明文。所稱財物或財產上利益，乃指
    特定犯罪之犯罪所得而言，至於洗錢者本身之犯罪所得，則
    應適用刑法規定沒收，此有該條修正理由可參。本件被告僅
    構成幫助洗錢罪，並非洗錢罪之正犯，並未實際參與移轉、
    變更、掩飾或隱匿之洗錢正犯行為，或取得財物或財產上利
    益，是本件關於事實欄所示詐騙犯罪犯罪所得經移轉、變更
    、隱匿後，應於洗錢或詐欺正犯部分沒收，並非在被告本件
    犯行沒收。而本件並無證據證明被告交付帳戶有因而取得報
    酬，亦無從依刑法規定，沒收其犯罪所得，附此敘明。
據上論結，應依刑事訴訟法第273條之1第1項、第299條第1項前
段，刑法第30條第1項、洗錢防制法第14條第1項、第16條第2項
，刑法第30條第1項、第2項、第339條第1項、第55條前段、第42
條第3項前段、第74條第1項第1款，判決如主文。
本案經檢察官林朝文提起公訴，檢察官蔡佩容移送併辦，檢察官
蔡宜玲到庭執行職務。
中　　華　　民　　國　　111 　年　　10　　月　　28　　日
　　　　　　　　　刑事第五庭    法　官　鄭銘仁
以上正本證明與原本無異。
如不服本判決應於收受本判後20日內向本院提出上訴書狀，並應
敘述具體理由。其未敘述上訴理由者，應於上訴期間屆滿後20日
內向本院補提理由書狀（均須按他造當事人之人數附繕本）「切
勿逕送上級法院」。
  　　　　　　　　　　　　　　　書記官　陳姝妤
中　　華　　民　　國　　111 　年　　10　　月　　31　　日
附錄本案論罪科刑法條：
洗錢防制法第14條
有第二條各款所列洗錢行為者，處7年以下有期徒刑，併科新臺
幣5百萬元以下罰金。
前項之未遂犯罰之。
前二項情形，不得科以超過其特定犯罪所定最重本刑之刑。

中華民國刑法第339條
（普通詐欺罪）
意圖為自己或第三人不法之所有，以詐術使人將本人或第三人之
物交付者，處5年以下有期徒刑、拘役或科或併科50萬元以下罰
金。
以前項方法得財產上不法之利益或使第三人得之者，亦同。
前二項之未遂犯罰之。